【裁判字號】    89,上易,2130
【裁判日期】    890725
【裁判案由】    傷害
【裁判全文】
臺灣高等法院刑事判決                          八十九年度上易字第二一三號
    上  訴  人  臺灣板橋地方法院檢察署檢察官
    被      告  戊○
                丁○○
右上訴人因傷害案件，不服台灣板橋地方法院八十九年度易字第三七八號，中華民國
八十九年三月三十日第一審判決（起訴案號：台灣板橋地方法院檢察署八十八年度偵
字第二六一一一號），提起上訴，本院判決如左：
        主  文
上訴駁回。
        理  由
一、公訴意旨略以：被告戊○、丁○○（二人係父女關係）與告訴人甲○○係鄰居關
    係，被告二人與告訴人素不相睦，民國八十八年八月二十九日十八時三十分許，
    告訴人之友人乙○○至其臺北縣中和市○○路一０六號幫其查看電錶，乙○○發
    現電錶有問題，原欲找告訴人，適告訴人在附近，乙○○即叫告訴人過去，此時
    被告戊○與被告丁○○正巧在水源路一０八號樓下與友人吃酒席，見告訴人出現
    ，即與席間三名不詳姓名男子，共同基於傷害之犯意，推由該三名男子，至臺北
    縣中和市○○街五九之一號附近毆打告訴人，致告訴人受有左膝挫裂傷、右足背
    瘀腫、左手瘀腫及常骨骨折等傷害，因認被告等人均涉刑法第二百七十七條一項
    之普通傷害罪嫌云云。
二、按犯罪事實應依證據認定之，無證據不得推定其犯罪事實，又不能證明被告犯罪
    應諭知無罪之判決，刑事訴訟法第一百五十四條、第三百零一條第一項定有明文
    。次按告訴人之告訴係以使被告受刑事訴追為目的，是其指訴是否與事實相符，
    仍應調查其他證據以資審認〔五十二年台上字第一三００號判例〕。又認定犯罪
    事實應憑積極證據，倘積極證據不足以為不利於被告事實之認定時，即應為有利
    被告之認定，更不必有何有利之證據，最高法院三十年上字第八一六號著有判例
    ，所謂「積極證據足以為不利被告事實之認定」，依據同院七十六年臺上字第四
    九八六號判例意旨，係指據為訴訟上證明之全盤證據資料，在客觀上以達於通常
    一般之人均不致於有所懷疑，而得確信被告確曾犯罪之程度；若未達到此一程度
    ，而有合理懷疑之存在時，即無從為被告有罪之確信。本件公訴人認被告等涉犯
    前開罪嫌，要以告訴人之指訴、證人乙○○之證述暨診斷證明書壹紙為論據。訊
    據被告等人，均堅詞否認犯罪，辯稱：被告當日在上址一０八號樓下做農曆七月
    法會普度，該一樓騎樓屬公共場所，且旁邊有賣豆漿等商店，任何人都可隨意路
    過一０八號，告訴人係職業代書，憑恃代書專業，常與住在附近之人吵架，結怨
    甚多，是尚難僅因告訴人在公共場所與三名不詳姓名男子吵架互毆，即推測被告
    有與該些男子事前共謀等語。
三、經查：（一）證人乙○○於偵查中證稱：．．我們（指證人乙○○與告訴人）在
    光華街五十九號之一附近商談，忽然間有幾名男子大喊「你給我過來」，我以為
    在叫我，後來我現有二、三名男子朝我們這邊走過來，．．（該等男子）從一０
    八號樓下（走來），那幾名男子來了之後，口氣很不好，責問告訴人，隨後並出
    手打告訴人耳光，並出手毆打告訴人，其中並有人拿起路邊椅子要打告訴人，告
    訴人就逃跑，一直跑到璋和國中方向．．（參見八十八年度他字第一二九七號卷
    第五二頁反面）。證人乙○○於原審亦證稱：伊未看到被告毆打告訴人，亦未見
    毆打告訴人之人有與被告談話、耳語或做手勢等語（參見原審卷第二七頁）。證
    人乙○○於本院調查時復證稱：案發時現場有一女子說「你再囂張看看」，惟伊
    當時只有注意告訴人被打之情形，沒有注意是何人講的，且當時罵又打，很吵雜
    ，伊記不清當時那女子所說「你再囂張看看」之聲音與被告丁○○現所說「你囂
    張看看」之聲音是否相同（參見本院八十九年六月二十八日訊問筆錄）。（二）
    證人即案發日承辦員警丙○○於偵訊時證稱：．．該處正好有人辦桌吃拜拜，梁
    某（指告訴人）在現場一一指認，最後還是沒有指認出追殺他的人；剛開始在派
    出所，他（指告訴人）指稱有人追殺他，到現場找不到打他的人，不知為何與戊
    ○、丁○○發生爭吵，我過去勸阻，他〔告訴人〕才說是被告二人追殺他等語（
    參見同上他字卷第三六頁反面）。據上，依證人乙○○之證述及告訴人提出之驗
    傷診斷證明書，可知告訴人當日確實遭不詳姓名之人毆打，惟依證人乙○○之證
    詞並不能證明被告有親見或教唆該等不詳姓名之人毆打告訴人；再依證人丙○○
    之證詞，案發後警員據報即迅至被告所在上揭一０八號址亦未查獲該等不詳姓名
    之人與被告在一起。是單憑告訴人之指訴、證人乙○○之證述暨診斷證明書壹紙
    為據，尚不足生被告確有被訴傷害犯行之確信，在客觀上未達於通常一般之人均
    不致於有所懷疑，而得確信被告確曾犯罪之程度。此外，復查無其他積極確切之
    事證，足認被告涉公訴人起訴之犯行，是被告被訴之犯罪事實，要屬不能證明，
    自應諭知被告無罪之判決。原審諭知被告無罪，並無不合，檢察官上訴核無理由
    ，應予駁回。
四、按原審諭知被告無罪，是原審判決自無被告犯罪之事實，原審判決書理由欄，誤
    植為事實欄，顯係筆誤，應予更正，附此敘明。
據上論斷，應依刑事訴訟法第三百六十八條，判決如主文。
本案經檢察官張啟彬到庭執行職務。
中    華    民    國      八十九    年      七      月      二十五      日
                            台灣高等法院刑事第二十四庭
                                審判長法  官  李  世  貴
                                      法  官  聶  齊  桓
                                      法  官  陳  憲  裕
右正本證明與原本無異。
不得上訴。
                                      書記官  劉  育  妃
中    華    民    國      八十九    年      七      月      二十七      日


司法院資訊處製作；財團法人民間司法改革基金會備份。
